【裁判字號】    97,上易,715
【裁判日期】    980217
【裁判案由】    詐欺
【裁判全文】
臺灣高等法院臺南分院刑事判決         97年度上易字第715號
上  訴  人  臺灣臺南地方法院檢察署檢察官
被      告  甲○○
上列上訴人因被告詐欺案件，不服臺灣臺南地方法院97年度易字
第1336號中華民國97年10月7日第一審判決（起訴案號：臺灣臺
南地方法院檢察署97年度偵緝字第892號），提起上訴，本院判
決如下：
    主  文
原判決撤銷。
甲○○犯幫助詐欺罪，處有期徒刑伍月，如易科罰金，以新臺幣
壹仟元折算壹日。
    事  實
一、甲○○因缺款花用，明知金融機構之帳戶與個人之財產信用
    密切關聯，一般人無故取得他人金融帳戶之存摺、金融卡及
    密碼之行為常與財產犯罪相關，而可預見無故取得他人金融
    帳戶之存摺、金融卡及密碼之人，可能係遂行不法所有意圖
    用以詐騙他人，仍以縱若有人持以犯罪亦無違反其本意而基
    於幫助他人詐欺財物之犯意，於民國96年11月16日分別至臺
    北縣三重市○○路○段99號第一商業銀行長泰分行，以其本
    人名義申辦帳號：00000000000號帳戶存摺、金融卡（含密
    碼），至臺北縣三重市○○○路68號1樓中國信託銀行中和
    分行，以其本人名義申辦帳號：00000000000000號帳戶存摺
    、金融卡（含密碼）等資料，甲○○即於申辦後某日以新台
    幣（下同）3千元之價格販售於姓名不詳之成年人，並在臺
    北縣三重市○○路口附近交付將上開帳戶存摺、金融卡（含
    密碼），使詐騙集團成員使用，而該犯罪集團某成員即基於
    意圖為自己不法所有之犯意，接續：(1)於96年11月17日下午
    2時，以不詳之電話撥打至李佳樺之電話，佯稱其電視購物
    之匯款有問題，須依其指示操作ATM自動提款設備始能解決
    ，致使李佳樺陷於錯誤，遂於同日下午3時許，經ATM自動提
    款設備分別匯款3萬元、3萬元、3萬元、9700元、200元、
    100元，共計10萬元至上揭甲○○之中國信託銀行中和分行
    之帳戶。(2)於同年月17日下午3時許，詐騙集團成員在雅虎
    網路聊天室所設之「愛情公寓」網站內以MSN之方式自稱為
    「JOJO」而與盧宜廷聊天，自稱「JOJO」女子以外出伴遊為
    由，要求盧宜廷匯款並為確認身分，致盧宜廷不疑有他而依
    詐騙集團成員指示進行匯款，分別匯款3000元、1萬元、1萬
    元、2萬3千元，共計4萬6千元至甲○○上開第一商業銀行長
    泰分行帳戶內。(3)於同年月17日下午3時56分許，詐騙集團
    成員以不詳之電話撥打至戴筱如之電話，佯稱其網路交易之
    匯款有問題，須依其指示處理，致使戴筱如陷於錯誤，遂於
    同日下午6時6分許，經由ATM自動提款設備匯款2萬8千元至
    上揭甲○○之中國信託銀行中和分行之帳戶。(4)詐騙集團成
    員再於同年月17日下午7時許，以不詳之電話撥打林靖容之
    電話，佯稱其網路交易之匯款有問題，須依其指示處理，致
    使林靖容陷於錯誤，於同日下午8時30分許，經由ATM自動提
    款設備匯款1萬4千元至上揭甲○○之第一銀行長泰分行之帳
    戶。上開款項旋即遭詐騙集團成員跨行提款提領一空。嗣經
    李佳樺、盧宜廷、戴筱如、林靖容察覺有異並報警後方知受
    騙，為警查悉上情。
二、案經臺南縣警察局永康分局報請臺灣臺南地方法院檢察署檢
    察官偵查起訴。
    理  由
一、上開盧宜廷被詐欺之事實，業據被告於原審審理時坦承不諱
    （見原審卷第20、25、26頁），復有(1)證人即被害人李佳樺
    於警詢中陳稱遭詐騙而匯款入被告帳戶內之情節甚詳，並有
    證人李佳樺提出之中國信託客戶交易明細表4紙、中國信託
    商業銀行股份有限公司於96年12月18日以中信銀集作字第96
    510552號函所附被告帳戶歷史交易查詢清單等件在卷可憑（
    參見桃園地檢署97年度偵字第6388號卷第15-16、20、25-27
    頁）。(2)證人即被害人盧宜廷於警詢中陳稱遭詐騙而匯款入
    被告帳戶內之情節甚詳，並有證人盧宜廷提出之第一銀行匯
    款交易單4紙、第一商業銀行長泰分行於96年12月6日以（96
    ）一長泰字第243號函所附被告未登摺帳項查詢清單、各類
    存款開戶暨往來業務項目申請書、證明文件等附卷可佐（參
    見本案警卷第1-8頁）。(3)證人即被害人戴筱如於警詢中陳
    稱遭詐騙而匯款入被告帳戶內之情節甚詳，並有證人戴筱如
    提出之中國信託客戶交易明細表1紙、中國信託商業銀行股
    份有限公司於96年11月27日以中信銀集作字第96509887號函
    所附被告帳戶歷史交易查詢清單等件在卷可憑（參見板橋地
    檢97年度偵字第5220號卷第5-6、9、16、18頁）。(4)證人即
    被害人林靖容於警詢中陳稱遭詐騙而匯款入被告帳戶內之情
    節甚詳，並有證人林靖容提出之第一銀行匯款交易單1紙、
    及第一商業銀行長泰分行提供之被告開戶資料併被告未登摺
    帳項查詢清單等在卷可證（參見板橋地檢97年度偵字第2828
    號卷第8-11、18-20頁）。查設定金融存款帳戶，事關存戶
    個人財產權益之保障，與存戶之印鑑章、金融卡結合，其專
    屬性、私密性更形提高，除非本人或與本人具密切之關係者
    ，難認有何理由可自由流通使用該存摺、印章、提款卡，一
    般人亦均有應妥為保管存摺、印鑑章、提款卡，以防止被他
    人冒用之認識，縱有特殊情況偶有將存摺、印鑑章、提款卡
    交付他人之需，亦必深入瞭解其用途後再行提供以使用，恆
    係吾人日常生活經驗與事理；且金融帳戶為個人理財之工具
    ，申請開設金融帳戶並無任何特殊之限制，一般民眾皆可以
    存入最低開戶金額之方式申請開戶，一個人可以在不同之金
    融機構申請多數之存款帳戶使用，並無何困難，此乃眾所週
    知之事實，則依一般人之社會生活經驗，苟見非親非故之人
    不以自己名義申請開戶，反而以出價蒐購或租用之方式向他
    人蒐集金融機構帳戶供己使用，衡情當知悉蒐集金融帳戶者
    ，係將所蒐集之帳戶用於從事財產犯罪。況觀諸現今社會上
    ，詐騙者蒐購人頭帳戶，持以作為信貸、手機簡訊詐欺之事
    ，常有所聞，出賣、出租或出借帳戶予非親非故之人，受讓
    人係為從事財產犯罪，已屬人盡皆知之事。本件被告明知存
    摺、金融卡（含密碼資料）等有關個人財產、身分之物品，
    將淪落於不明人士手中，極易被利用為與財產有關之犯罪工
    具，竟願將存摺等物出租予與其於身分上不具密切關係真實
    姓名、年籍均不詳之成年網友，顯然對於該帳戶將作為不法
    使用，有所認知，是雖卷內事證並無積極證據證明被告知悉
    實施詐欺者將如何犯罪，無法認定被告與該犯罪集團成員有
    實施詐欺犯行之共同犯意聯絡，但被告既對金融帳戶交付他
    人使用，可能遭持以從事財產犯罪有所認知，其有幫助他人
    犯詐欺罪之意甚明。是被告前開自白與事證相符，足以採信
    ，本件事證明確，被告犯行洵堪認定。
二、核被告甲○○所為，係犯刑法第339條第1項詐欺取財之幫助
    犯。被告對詐欺正犯提供帳戶資以助力，但並未參與詐欺犯
    罪行為之實行，應屬幫助他人實行犯罪行為，為幫助犯，應
    依刑法第30條第2項之規定減輕其刑。又被告於96年11月16
    日除至臺北縣三重市○○路○段99號第一商業銀行長泰分行
    ，以其本人名義申辦帳號：00000000000號帳戶存摺、金融
    卡（含密碼）外，另至臺北縣三重市○○○路68號1樓中國
    信託銀行中和分行，以其本人名義申辦帳號：000000000000
    00號帳戶存摺、金融卡（含密碼），嗣被告將之以3千元之
    價格販售於姓名不詳之成年人並交付上開帳戶存摺、金融卡
    （含密碼），使詐騙集團成員使用，而該犯罪集團某成員即
    基於意圖為自己不法所有之犯意另接續於上開事實一之(1)、
    (3)、(4)分別詐騙被害人李佳樺、戴筱如、林靖容之事實部分
    ，原判決未予審判，但查上開部分為實質上一罪關係，本院
    自得一併審究，爰予敘明。
三、原審審理結果，認被告罪證明確，因予論罪科刑，固非無據
    。惟查，犯罪事實中被告於96年11月16日除至臺北縣三重市
    ○○路○段99號第一商業銀行長泰分行，以其本人名義申辦
    帳號：00000000000號帳戶存摺、金融卡（含密碼）外，另
    至臺北縣三重市○○○路68號1樓中國信託銀行中和分行，
    以其本人名義申辦帳號：00000000000000號帳戶存摺、金融
    卡（含密碼），嗣被告將之以3千元之價格販售於姓名不詳
    之成年人並交付上開帳戶存摺、金融卡（含密碼），使詐騙
    集團成員使用，而該犯罪集團某成員即基於意圖為自己不法
    所有之犯意另接續於上開事實一之(1)、(3)、(4)分別詐騙被害
    人李佳樺、戴筱如、林靖容之事實部分，原判決未及審酌，
    即有未當，檢察官上訴指摘原判決不當，為有理由，自應由
    本院將原判決撤銷改判，以期適法。爰審酌被告尚無不良前
    科，有臺灣高等法院被告前案紀錄表在卷可佐、其為圖小利
    之犯罪動機、目的、出售個人帳戶資料之犯罪手段、造成多
    位被害人之損害程度，及被告犯罪後於檢察官偵查中否認犯
    行，迄於原審審理時始坦承犯行，惟迄今尚未與被害人和解
    賠償被害人損害之態度等一切情狀，量處有期徒刑5月，並
    諭知易科罰金以新台幣1千元折算1日之標準。查本院於審理
    中，另查明被告並販售中國信託銀行中和分行其本人名義00
    000000000000號帳戶存摺、金融卡（含密碼），被害人多了
    上開事實一之(1)、(3)、(4)之被害人李佳樺、戴筱如、林靖容
    三人，而被告未於本院審判期日到庭表示其悔悟或提出已與
    被害人達成民事和解，故不予緩刑之宣告。末查被告經合法
    傳喚，無正當理由不到庭，爰不待其陳述逕行判決。
據上論斷，應依刑事訴訟法第369條第1項前段、第364條、第299
條第1項前段、第371條，刑法第339條第1項、第30條第2項、第
41條第1項，判決如主文。
本案經檢察官林炎昇到庭執行職務。
中    華    民    國    98    年     2    月    17    日
                  刑事第一庭    審判長法  官  黃崑宗
                                      法  官  夏金郎
                                      法  官  王明宏
以上正本證明與原本無異。
不得上訴。
                                      書記官  黃全忠
中    華    民    國    98    年    2     月    19    日
附錄本判決論罪科刑法條：
刑法第339條第1項：
意圖為自己或第三人不法之所有，以詐術使人將本人或第三人之
物交付者，處5年以下有期徒刑、拘役或科或併科1千元以下罰金
。


司法院資訊處製作；財團法人民間司法改革基金會備份。
